【裁判字號】    90,簡上,38
【裁判日期】    900808
【裁判案由】    違反動產擔保交易法
【裁判全文】
臺灣基隆地方法院刑事判決                            九十年度簡上字第三八號
    上  訴  人  丙○○
    即  被  告
右上訴人即被告因違反動產擔保交易法案件，不服本院瑞芳簡易庭九十年度瑞簡字第
二一號，中華民國九十年四月三日第一審簡易判決（聲請案號：九十年度偵字第一四
五號），提起上訴，本院第二審合議庭判決如左：
    主  文
原判決撤銷。
丙○○無罪。
    理  由
一、聲請簡易判決意旨略以：被告丙○○於民國八十九年四月間，以動產擔保交易附
    條件買賣方式，向甲○○○○份有限公司（下稱順益公司）購買牌照號碼Ｔ八
    八五三六號中華牌自小客貨車一部，為動產擔保交易之債務人。約定總價金新台
    幣（下同）五十萬九千元，除前款十萬九千元外，其餘四十萬元依年利率百分之
    十一點五計算，分三年三十六期給付，每月一期，每期付款一萬三千一百九十一
    元，且不論標的物存放地點為何處，在價金未付清之前，標的物所有權仍屬於出
    賣人所有，買受人僅得依約占有使用，不得任意遷移或為其他處分。詎丙○○竟
    意圖為自己不法之利益，於取得標的物後，僅付款五期，自八十九年十月十二日
    起即未付款，將該標的物遷移，且逃匿不知去向，致出賣人追索無著，因認丙○
    ○涉有違反動產擔保交易法罪嫌。
二、按犯罪事實應依證據認定之，無證據不得推定其犯罪事實；又不能證明被告犯罪
    者，應諭知無罪之判決，刑事訴訟法第一百五十四條、第三百零一條第一項分別
    定有明文。訊據被告丙○○堅決否認有何違反動產擔保交易法規定，將動產擔保
    交易之標的物遷移或其他出賣等不法處分之犯行，辯稱：車子雖係以伊名義購買
    ，但伊僅支付購車之頭期款，車子都是伊兒子蔡展羽在使用，分期款也都是蔡展
    羽支付，所欠的三期車款已經付清，告訴人公司也將車子交給蔡展羽繼續使用等
    語。
三、公訴意旨認被告有違反動產擔保交易法規定，將標的物遷移犯行，無非係以告訴
    人之指述及告訴人所提附條件買賣契約書、動產擔保交易附條件買賣設定登記申
    請書及本票等為其論據，惟查：
    （一）動產擔保交易法第三十八條所規定不法處分標的物之處罰，除動產擔保交
          易之債務人主觀上具有不法利益之意圖外，並須客觀上有將標的物遷移、
          出賣、出質、移轉、抵押或為其他處分，使債權人因而受有損害，方克相
          當，此觀該法條之規定自明。
    （二）本件被告固有於八十九年四月十二日，以其名義並以動產擔保交易附條件
          買賣方式，向順益公司購買車牌號碼Ｔ八  八五三六號自小客貨車之事實
          。然查，該車雖係以被告名義購買，但被告僅支付頭期款，該車均由被告
          之子蔡展羽使用，並由蔡展羽負責繳納其餘分期款，該車平日亦均停放於
          蔡展羽位於基隆市○○路一二四號九樓住處，偶而停放於被告位於台北縣
          瑞芳鎮○○路一五二號之住處，此經被告陳述明確，並經證人即被告之子
          、媳蔡展羽、曾綾仙於本院調查時到庭證明屬實（見本院九十年六月二十
          二日、七月六日訊問筆錄），堪信被告前開辯詞為真實。
    （三）另證人即告訴人公司之法務人員乙○○於九十年七月六日本院調查時到庭
          證稱：「（當初辦理分期付款買車）是被告與他的兒子、媳婦一起去辦的
          。我們每一期時間到了都會通知繳款，他前後有三期未繳，我們在八十九
          年十二月二十七日下午到約定車輛停放地點去找車子，但是沒有看到車子
          ，後來我們認為他們有違反動產擔保契約之行為，我們就對被告提起訴訟
          。後來是由被告的兒子蔡展羽在九十年一月初的時候與我們聯絡，他說車
          子是他在開，並將車子還給我們，車子還給我們之後，在一月下旬他就將
          積欠的三期車款付清，然後我們就將車子還給他們繼續使用」等語。一般
          人購買車輛之目的，原係供使用人往返各地之用，其所在位置隨時變動不
          居，自無可能長期停放於一定地點。乙○○自承順益公司人員僅於八十九
          年十二月二十七日前往約定停放車輛地點一次，未見車輛停放於該處，不
          能因此即認為被告有將該車遷移之事實。再者，該車係由被告之子蔡展羽
          使用，蔡展羽於九十年一月初即將車輛返還告訴人公司，並於同年一月底
          將積欠之車款付清，尤足以證明被告並無為自己不法利益之主觀意圖，不
          能僅因積欠分期車款，遽謂被告有不法處分標的物之犯罪事實。此外，又
          查無其他積極證據足資認定被告有公訴人所指之犯行。原審認被告將動產
          擔保交易之標的物遷移，致生損害於債權人，判處被告拘役十日，並諭知
          易科罰金之折算標準，同時宣告緩刑二年，其認事用法，尚有未洽。上訴
          人提起上訴，指摘原審判決不當，其上訴為有理由，應由本院依法將原判
          決撤銷，另為被告無罪判決之諭知。
據上論斷，應依刑事訴訟法第四百五十五條之一第三項、第三百六十九條第一項前段
、第三百六十四條、第第三百零一條第一項，判決如主文。
本案經檢察官劉嶽承到庭執行職務。
中      華      民      國    九十    年      八      月       八       日
                                    臺灣基隆地方法院刑事第三庭
                                      審判長法  官  林  火  炎
                                            法  官  姚  貴  美
                                            法  官  陳  培  仁
右正本證明與原本無異。
本件判決不得上訴。
                                            書記官  施  鴻  均
中      華      民      國    九十    年      八      月       十三     日


司法院資訊處製作；財團法人民間司法改革基金會備份。
